臺灣高等法院臺中分院刑事判決
111年度金上訴字第1424號
上  訴  人  
即  被  告  詹逸瑋


選任辯護人  陳世杰律師
上列上訴人因加重詐欺等案件，不服臺灣苗栗地方法院110年度
訴字第299號中華民國111年4月27日第一審判決（起訴案號：臺
灣苗栗地方檢察署110年度偵字第554號），提起上訴，本院判決
如下：
    主  文
原判決撤銷。
詹逸瑋犯三人以上共同詐欺取財罪，處有期徒刑壹年壹月。扣案
之蘋果廠牌行動電話壹支（含門號0000000000號SIM卡壹張）沒
收。
    犯罪事實
一、詹逸瑋基於參與犯罪組織之犯意，於民國109年12月22日前之
    某日，與自稱「林修賢」（微信通訊軟體暱稱「Shi」）所
    屬之詐欺集團成員聯絡後，即加入「林修賢」「陳嘉聖」及
    真實姓名年籍不詳之人所組成之3人以上，以實施詐術為手
    段，具有持續性、牟利性之有結構性之詐欺集團犯罪組織（
    下稱本案詐欺集團)，共同基於意圖為自己不法所有之三人
    以上共同犯詐欺取財、一般洗錢之犯意聯絡，擔任俗稱「車
    手」之收取詐欺贓款、層轉本案詐欺集團上手之工作，並以
    其所有之蘋果廠牌行動電話1支（含門號0000000000號SIM卡
    1張）作為與「林修賢」聯絡之工具，而為下列犯行：
　㈠本案詐欺集團不詳成員「陳嘉聖」，於109 年11、12月間，
    持續以通訊軟體LINE與羅書育相互傳送訊息，「陳嘉聖」假
    冒在勤業眾信會計事務所從事會計業務，佯稱日後會與羅書
    育結婚及共同生活，因處理香港台商資金的問題，向羅書育
    借用其申辦之中國信託銀行000-000000000000號帳戶（下稱
    羅書育中國信託銀行帳戶）使用，使羅書育陷於錯誤，乃將
    羅書育中國信託銀行帳戶之帳號告知「陳嘉聖」，而後本案
    詐欺集團「陳嘉聖」向陳素卿、陳秋樺施用詐術，使其匯款
    至羅書育中國信託銀行帳戶，再由「陳嘉聖」指示不知情之
    羅書育示提領詐欺款項交予「陳嘉聖」（羅書育涉犯幫助洗
    錢等罪部分，已經臺灣桃園地方法院以110簡上字第377號判
    處無罪確定，此部分未經檢察官對詹逸瑋提起公訴）。而後
    羅書育發現其申辦之中國信託銀行帳戶被凍結（即警示帳戶
    ），向「陳嘉聖」詢問，「陳嘉聖」另行起意向羅書育佯稱
    ：要將帳戶解除凍結，需給付新臺幣（下同）10萬元云云，
    使羅書育陷於錯誤，同意支付10萬元，「陳嘉聖」向羅書育
    表示會派外務人員，109年12月22日許，在苗栗縣後龍鎮後
    龍火車站的廣場，與羅書育見面取款。隨後「林修賢」即指
    示詹逸瑋前往上址收取款項，詹逸瑋遂於同日22時38分許，
    至苗栗縣後龍鎮後龍火車站的廣場，向羅書育拿取10萬元後
    ，將其中5000元取出，作為其報酬外，其餘9萬5000元，於
    附表編號1、2所示之地點、方式，以自動櫃員機之存款、轉
    帳功能，直接存入林修賢（檢察官偵辦中）申辦之中國信託
    銀行000-000000000000號帳戶（下稱林修賢中國信託帳戶）
    ，或先存入詹逸瑋申辦之中國信託銀行000-000000000000號
    帳戶（下稱詹逸瑋中國信託帳戶），旋再轉帳至林修賢中國
    信託帳戶，以此等方式製造金流追查斷點，隱匿詐欺所得之
    去向。
　㈡嗣「陳嘉聖」仍以同一事由接續向羅書育施用詐術，羅書育
    察覺有異，隨即向桃園市政府警察局中壢分局中壢派出所報
    案，並配合警員之偵辦，佯裝受騙，與警員一同前往「陳嘉
    聖」指定之苗栗縣○○鎮○○街00號前停車場地點，等候取款車
    手出現，「林修賢」乃再指示詹逸瑋，於110年1月10日15時
    55分許，至苗栗縣○○鎮○○街00號前停車場（火車站前廣場後
    方），後於同日16時20分許，羅書育將警員準備之4萬元假
    鈔，遞交給詹逸瑋之際，當場為埋伏員警所逮捕，並扣得詹
    逸瑋所有供與詐欺集團成員聯絡之蘋果廠牌行動電話1支（
    含門號0000000000號SIM卡1張）。
二、案經羅書育訴請桃園市政府警察局中壢分局報告臺灣苗栗地
    方檢察署檢察官偵查起訴。
    理  由
壹、證據能力
    檢察官、上訴人即被告詹逸瑋（下稱被告）及辯護人於本院
    ，對於本件相關具傳聞性質之證據資料，均未爭執其證據能
    力，且本件所引用之非供述證據，亦屬合法取得，除羅書育
    於警詢、偵查、法院未經具結有關被告涉犯參與犯罪組織罪
    之陳述，依組織犯罪防制條例第12條第1項中段規定無證據
    能力外，其餘部分，依法均可作為認定犯罪事實之證據。
貳、實體部分：
一、訊據被告固坦承於上開時、地，依「林修賢」之指示向羅書
    育收取款項等事實，然矢口否認有何參與犯罪組織、加重詐
    欺取財及洗錢等犯行，辯稱：我沒有參與詐欺集團，我接到
    友人林修賢電話，請我去向林修賢的朋友「陳嘉聖」之女友
    拿錢，我拿到的5000元不是酬勞，是林修賢以前欠我的錢云
    云。惟查：
  ㈠本案詐欺集團不詳成員「陳嘉聖」，於109 年11、12月間，
    持續以上開方式向羅書育施用詐術，使羅書育陷於錯誤，而
    將羅書育中國信託銀行帳戶之帳號告知「陳嘉聖」，而後本
    案詐欺集團「陳嘉聖」向陳素卿、陳秋樺施用詐術，使其匯
    款至羅書育中國信託銀行帳戶，再由「陳嘉聖」指示不知情
    之羅書育示提領詐欺款項交予「陳嘉聖」，羅書育因而被訴
    幫助洗錢等罪，經臺灣桃園地方法院以110簡上字第377號判
    處無罪確定等事實，業經證人即告訴人羅書育於警詢證述甚
    詳（偵卷第45至63頁），並有羅書育中國信託銀行帳戶歷史
    交易明細（偵卷第151至165頁）、臺灣高等法院被告前案紀
    錄表及臺灣桃園地方法院以110簡上字第377號刑事判決附卷
    可稽（本院卷第105至117頁) 。
　㈡而後羅書育發現其申辦之中國信託銀行帳戶被凍結（即警示
    帳戶），向「陳嘉聖」詢問，「陳嘉聖」另行起意，於上開
    時間、方式向羅書育施用詐術，使羅書育陷於錯誤，同意支
    付10萬元，被告依「林修賢」之指示，於上開時、地，向羅
    書育拿取10萬元得手；「陳嘉聖」仍以同一事由接續向羅書
    育施用詐術，羅書育察覺有異而報警處理，並配合警員之偵
    辦，佯裝受騙，再於上開時、地，趁被告依「林修賢」指示
    前往取款時，當場為埋伏員警所逮捕，並扣得詹逸瑋所有之
    蘋果廠牌行動電話1支（含門號0000000000號SIM卡1張）等
    情，亦經證人羅書育於警詢證述甚詳（偵卷第59至61、65至
    71頁），且有逮捕現場照片足憑（偵卷第99至101頁），並
    有上開扣案行動電話1支可以佐證。而被告於上開時間、地
    點，依「林修賢」指示向羅書育收取10萬元後，將其中5000
    元留下，其餘9萬5000元，則以附表編號1、2所示之地點、
    方式，在同一便利超商之自動櫃員機，以自動櫃員機之存款
    、轉帳功能，直接存入林修賢中國信託帳戶，或先存入詹逸
    瑋中國信託帳戶後，旋轉帳至林修賢中國信託帳戶；並再次
    於上開時、地，被告依「林修賢」指示前往苗栗縣○○鎮○○街
    00號前停車場取款時，當場為埋伏員警所逮捕等事實，亦據
    被告於警詢、偵查、原審及本院供承在卷（偵卷第28至29、
    125至126頁；原審卷第29、33頁；本院卷第144至145頁），
    且有內政部警政署反詐騙諮詢專線紀錄表、桃園市政府警察
    局中壢分局中壢派出所受理各類案件紀錄表、受理刑事案件
    報案三聯單（偵卷第113至119頁）、被告申辦之中國信託銀
    行000-000000000000號帳戶存款交易明細（偵卷第161頁）
    ，及林修賢申辦之中國信託銀行000-000000000000號帳戶存
    款交易明細（原審卷第64頁）等在卷足憑，核與上開事證相
    符，足認被告此部分任意性之自白，與事實相符，足堪採信
    。是上開羅書育因遭詐欺而交付款項，及被告受「林修賢」
    指示向羅書育收取款項後，層轉林修賢中國信託帳戶等事實
    ，堪以認定。
  ㈢被告固否認犯行，但其確有參與本件犯行，復有以下事證可
    資佐證：　
　　⒈被告向羅書育收取10萬元後，將其中5000元留存自用，而
      該5000元即為被告所獲取之報酬一情，業據被告於警詢中
      供稱：「……另外剩餘新台幣5000元是林修賢（音同）說要
      給我用」「我沒有從事詐欺工作，但這二次做下來林修賢
      （音同）有給我新台幣5000元作為酬勞」等語（偵卷第29
      、30頁）；復於偵查中供稱：「（問：後來如何把10萬元
      現金給林修賢？）我先去北苗的統一超商，用ATM存款的
      方式轉了3萬元到林修賢的中國信託帳戶(帳號尾數228)，
      剩下的6萬5000元我先存入我中國信託帳戶(帳號尾數941)
      匯入林修賢上開中國信託帳戶，剩餘的5000元我就收下來
      ，林修賢說給我」「（問：沒有覺得幫忙領錢就可以賺50
      00元報酬很奇怪嗎？）我跟林修賢認識7、8年，是打撞球
      認識的，原本是用收機聯繫，現在改用微信聯繫，都是林
      修賢打電話給我，我打電話給他不會接」等語（偵卷第12
      5至126、127頁）。倘若該5000元係「林修賢」清償積欠
      被告之款項，則屬正當所得，被告何須於警詢、偵查中做
      不實之供述，掩飾其詞稱是取款報酬云云？故被告於警詢
      、偵查中關於此部分之自白，應堪採信，其嗣後翻異辯稱
      ：5000元是林修賢還我的錢云云，顯為卸責之詞，不足採
      信。
　　⒉被告向羅書育收取10萬元後，將其中5000留存自用，其餘9
      萬5000元，則由被告以附表編號1、2所示地點、方式，在
      7-11超商，以自動櫃員機之存款功能直接存入3萬元至林
      修賢申辦之中國信託帳戶，剩餘6萬5000元，被告在同一
      地點，先以自動櫃員機之存款功能直接存入其申辦之中國
      信託帳戶，旋再分別以自動櫃員機之轉帳功能，先後轉帳
      5萬元、1萬5000元至林修賢申辦之中國信託帳戶等情，已
      詳述於前。依此行為模式，顯係將單一金錢交付行為刻意
      多段分工，以隱諱之方式安排由不同方式轉入林修賢中國
      信託帳戶，核與一般金錢交付作業顯然有別，其為掩飾、
      隱匿該筆金錢流向之意圖甚為明顯，倘若該筆金錢如為正
      常所得，被告何須以此方式轉交「林修賢」？另既有林修
      賢中國信託帳戶可以使用，如係正當所得款項，直接由羅
      書育匯入林修賢中國信託帳戶即可，何須付出高額報酬經
      由被告存入、轉帳至林修賢中國信託帳戶？況且被告自承
      ：我在友達光電工作，每月薪水3萬5000元等語（偵卷第1
      27頁），被告之每月正常工作之薪資僅3萬5000元，然被
      告因收取10萬元款項即可獲得5000元之報酬，而收取他人
      交付之金錢，並將收取款項存入、轉帳至林修賢中國信託
      帳戶，此一工作內容實無須耗費多大之勞力，然被告卻可
      獲得上開之高額報酬，其付出之勞力與獲得之報酬顯不相
      當，明顯不合常情，當知悉此一工作係屬違法行為，所提
      領之款項為不法所得，否則何需提供如此高薪，並以此種
      迂迴、隱晦之方式交付收取之款項；參諸被告收取款項、
      交付款項時間接近，若係來源合法之款項，實難想像有即
      時領款、取款之急迫性，被告卻仍聽從指示收取款項，隨
      即以上開方式轉交「林修賢」指定之帳戶，顯與詐騙集團
      對一般民眾施行詐術，致民眾陷於錯誤而交付款項後，為
      避免該經手款項者有可能黑吃黑之風險，或為避免追緝，
      乃須即時、迅速地領取、轉交犯罪所得之犯罪模式相同。
　　⒊被告詹逸瑋第2次接獲暱稱「shi」之「林修賢」指示，於1
      10年1月10日16時20分，在苗栗縣○○鎮○○街00號前停車場
      前，向羅書育收取警方提供之假鈔4萬元，正準備離開返
      回車上時，感覺附近有埋伏警員，驚嚇之餘，立即以微信
      向上游暱稱「shi」之詐騙集團成員發送下列對話：「完
      了」「被跟」「錢也拿」等訊息文字；而暱稱「shi」之
      人則回稱：「你怎麼知道」「他還在跟他講電話耶，怎麼
      會有事？」有被告與上手微信暱稱「shi」之對話內容截
      圖在卷足憑（偵卷第103頁）。從上開對話內容可知，被
      告向羅書育收取警員提供之假鈔後，正步行準備離開現場
      時，驚覺有被警員跟蹤，心虛之餘，遂向暱稱「shi」之
      詐欺集團成員，發送上開文字內容，經暱稱「shi」回稱
      怎會有事之後，被告才安心，足見被告明知其係擔任取款
      車手，從事不法行為，被警查獲之風險甚高，始會有如此
      之驚恐反應，更可以證明被告是擔任詐欺集團之取款車手
      無誤。
　㈣按共同正犯，係共同實行犯罪行為之人，在共同意思範圍內
    ，各自分擔犯罪行為之一部，相互利用他人之行為，以達其
    犯罪之目的；且不限於事前有所協議，其於行為當時，基於
    相互之認識，以共同犯罪之意思參與者，亦無礙於共同正犯
    之成立。而詐欺集團為實行詐術騙取款項，並蒐羅、使用人
    頭帳戶以躲避追緝，各犯罪階段緊湊相連，仰賴多人縝密分
    工，相互為用，方能完成之集團性犯罪，雖各共同正犯僅分
    擔實行其中部分行為，仍應就全部犯罪事實共同負責；是以
    部分詐欺集團成員縱未直接對被害人施以詐術，如有收購人
    頭帳戶金融卡、測試、回報供為其他成員實行詐騙所用，或
    配合提領款項，從中獲取利得，餘款交付其他成員等行為，
    均係該詐欺集團犯罪歷程不可或缺之重要環節，尤其是配合
    收取贓款、層轉上手之「車手」，當被害人遭詐欺集團成員
    詐騙後，仍有待「車手」前往取款，並層轉上手，始得獲取
    詐欺所得贓款，可見擔任「車手」者，為具有決定性之重要
    成員之一，且係以自己犯罪之意思，參與部分犯罪構成要件
    之行為，而屬共同正犯。又依現今詐欺集團詐騙之犯罪型態
    及模式，詐欺集團成員分工細緻，除負責以收購、詐取方式
    獲取帳戶外，另有其他對被害人施用詐術之機房話務及提領
    款項之「車手」，此應為參與成員主觀上所知悉之範圍，足
    見其等知悉所屬詐欺集團之成員已達3人以上，仍在本案犯
    行之合同犯意內，各自分擔犯罪行為之一部，而相互利用其
    他詐欺集團成員之部分行為以遂行犯罪之目的，即應就其所
    參與並有犯意聯絡之犯罪事實同負全責。本件依上開卷內資
    料，「陳嘉聖」負責出面詐取羅書育之中國信託銀行帳戶，
    作為詐騙民眾陳素卿、陳秋樺匯款、轉帳使用，而後又再詐
    騙羅書育10萬元，並指示被告前往取款後，存入或轉帳至林
    修賢中國信託帳戶，以躲避遭警循線查獲，則對其他如撥打
    電話羅書育等人騙取其等金錢，及提領林修賢中國信託帳戶
    帳戶內之詐騙所得款項等工作，衡情豈會由其1人全部包辦
    ？是參與本件犯行之成員已達3人以上，被告所為已與刑法
    第339條之4第1項第2款「3人以上共同犯之」之加重詐欺取
    財罪構成要件相符。從而，被告確有參與加重詐欺取財犯行
    之故意，至為灼然。
　㈤本案詐欺集團係先詐取羅書育申辦之中國信託帳戶，作為詐
    騙民眾陳素卿、陳秋樺匯款、轉帳使用，再由本案詐欺集團
    不詳成員羅書育施用詐術，致羅書育陷於錯誤，依指示交付
    現金予被告，被告再存入或轉帳至林修賢中國信託帳戶，衡
    情顯非隨意組成之團體；又本案詐欺集團成員除被告外，尚
    包含「陳嘉聖」「林修賢」及其他等集團成年成員（含施用
    詐術者等），且詐欺之對象經查至少有另案之陳素卿、陳秋
    樺及本案之羅書育等人，堪認本案詐欺集團係透過縝密之計
    畫與分工，成員彼此相互配合，由至少3人以上之多數人所
    組成，持續以實施詐欺為手段而牟利之具有完善結構之組織
    ，其核屬3人以上，以實施詐術為手段，所組成具牟利性及
    持續性之有結構性犯罪組織，合於組織犯罪防制條例第2條
    第1項所稱之犯罪組織，至為明確。再者，被告知悉「林修
    賢」等人係從事詐欺取財等犯行，其則加入而參與其等詐欺
    犯行之一環，故其對於其以上述方式所參與者，亦係屬3人
    以上，以實行詐術為手段，具牟利性或持續性之有結構性組
    織，顯非為立即實施犯罪而隨意組成之團體，自當有所認識
    ，其猶參與，足見其確有參與犯罪組織之故意無疑。
  ㈥按洗錢防制法所稱洗錢，指下列行為：一、意圖掩飾或隱匿
    特定犯罪所得來源，或使他人逃避刑事追訴，而移轉或變更
    特定犯罪所得。二、掩飾或隱匿特定犯罪所得之本質、來源
    、去向、所在、所有權、處分權或其他權益者。三、收受、
    持有或使用他人之特定犯罪所得，洗錢防制法第2條定有明
    文。故行為人如有上揭各款所列洗錢行為者，即成立同法第
    14條第1項之洗錢罪。從而，倘詐欺集團向被害人施用詐術
    後，為隱匿其詐欺所得財物之去向，而令被害人將其款項轉
    入該集團所持有、使用之人頭帳戶，並由該集團所屬之車手
    前往提領詐欺所得款項得逞，如能證明該帳戶內之資金係本
    案詐欺之特定犯罪所得，即已該當於洗錢防制法第14條第1
    項之洗錢罪（最高法院108年度台上字第1744號刑事判決意
    旨參照）。查本案詐欺集團之成員「林修賢」指示被告收取
    10萬元後，再存入或轉帳至林修賢中國信託帳戶，乃為利用
    人頭帳戶非詐欺集團成員本人名義之外觀，收受贓款後，再
    予提領，製造犯罪偵查之斷點，一旦有被害人因遭詐騙而匯
    款至詐欺集團成員指定之人頭帳戶，集團內之成員旋會指示
    轉帳，並由負責提領贓款之車手持人頭帳戶金融卡將該等詐
    欺之犯罪所得領出，藉以斬斷金流，而隱匿該犯罪所得之去
    向，核屬洗錢防制法第2條第2款所規範之洗錢行為。而被告
    主觀上確已知悉所為之上述工作，係在從事收取、層轉詐欺
    款項等行徑，此為詐欺集團為遂行詐欺犯行分工之一環，意
    在規避查緝，並藉此製造金流之斷點，以掩飾或隱匿詐欺被
    害人之犯罪所得，當屬不法行為，然其為求高額報酬，猶執
    意為之，而掩飾或隱匿犯罪所得即洗錢行為之發生，業見前
    述，足見其亦確有洗錢之故意甚明。
　㈦被告聲請傳喚證人林修賢（檢察官通緝中），以證明其不知
    向羅書育收取之10萬元為詐欺款項云云。然被告參與本案詐
    欺集團之犯罪組織，共同實行加重詐欺及洗錢等犯行，已詳
    述於前，此部分事實已臻明確，自無調查之必要，附此敘明
    。　　　　
二、綜上所述，被告所辯顯係卸責之詞，均無可採。本件事證明
    確，被告上開之犯行，均堪認定，應依法論科。
參、法律之適用：
一、組織犯罪防制條例第3條第1項後段之參與犯罪組織罪，為行
    為之繼續，而屬單純一罪，而行為人於參與詐欺犯罪組織之
    行為繼續中，先後多次為加重詐欺之行為，因參與犯罪組織
    罪為繼續犯，犯罪一直繼續進行，直至犯罪組織解散，或其
    脫離犯罪組織時，其犯行始行終結。故該參與犯罪組織與其
    後之多次加重詐欺之行為皆有所重合，然因行為人僅為一參
    與犯罪組織行為，侵害一社會法益，屬單純一罪，應僅就「
    該案中」與參與犯罪組織罪時間較為密切之「首次」加重詐
    欺犯行，論以參與犯罪組織罪及加重詐欺罪、洗錢罪之想像
    競合犯，其他之加重詐欺、洗錢犯行，祗需單獨論罪科刑即
    可，無需再另論以參與犯罪組織罪，以避免重複評價。
二、被告與詐欺集團不詳成員共計3人以上成員相互利用彼此之
    行為，先由該詐欺集團之不詳成員，向羅書育施用詐術，待
    受騙之羅書育陷於錯誤而交付款項，構成刑法第339條之4第
    1項第2款之加重詐欺取財罪，法定刑為「1年以上7年以下有
    期徒刑」之罪，核屬洗錢防制法第3條第1款所規定之特定犯
    罪，而被告擔任收取詐欺款項後，再以自動櫃員機之存款功
    能直接存入或轉帳至林修賢中國信託帳戶，則被告主觀上有
    隱匿其所屬詐欺集團之詐欺犯罪所得，以逃避國家追訴或處
    罰之意思，客觀上有隱匿詐欺犯罪所得去向之作用，而製造
    金流斷點，揆諸前開說明，核與洗錢防制法第14條第1項一
    般洗錢罪之要件相合。　　
三、是核被告加入3人以上之詐欺集團犯罪組織，係犯組織犯罪
    防制條例第3條第1項後段之參與犯罪組織罪；就附表編號1
    至2部分所為，係犯刑法第339條之4第1項第2款之3人以上共
    同犯詐欺取財罪及洗錢防制法第14條第1項之一般洗錢罪。
    被告所犯參與犯罪組織罪與所犯之3人以上共同犯詐欺取財
    罪、一般洗錢罪，具有部分行為重疊之情形，係一行為觸犯
    數罪名之想像競合犯，應從一重依刑法第339條之4第1項第2
    款之3人以上共同犯詐欺取財罪論處。被害人羅書育遭該詐
    欺集團不詳成員施用詐術而先交付10萬，而後配合警員偵辦
    交付之假鈔4萬元者（未遂），乃該集團成員以同一詐欺手
    法訛詐同一被害人，致被害人於密接時間內多次交付款項，
    其等施用詐術之方式及詐欺對象相同，侵害同一人之財產法
    益，且各行為之獨立性極為薄弱，依一般社會健全觀念，在
    時間差距上，難以強行分開，在刑法評價上，應將之視為數
    個舉動之接續施行，核屬接續犯而為包括之一罪。
四、被告雖未親自實施詐騙行為，而推由同犯罪集團之其他成員
    為之，但被告、「陳嘉聖」「林修賢」與各該詐欺集團其他
    不詳成員之間，就上開犯行分工擔任收取詐欺款項轉交詐欺
    集團其他成員之任務，堪認被告與「陳嘉聖」「林修賢」及
    參與犯行之各詐欺集團不詳成員間，具有相互利用之共同犯
    意，而各自分擔部分犯罪行為，分別就其所為為共同正犯。
五、洗錢防制法第16條第2項規定：「犯前二條之罪，於偵查或
    審判中自白者，減輕其刑。」所謂於偵查或審判中自白，所
    陳述之事實，即其所承認之全部或主要犯罪事實，在實體法
    上已合於犯罪構成要件之形式為已足，不以自承所犯罪名為
    必要，至於行為人之行為應如何適用法律，屬法院就所認定
    之事實，本於職權如何為法律上評價之問題。查被告於偵查
    及法院審理中，就其所收取之10萬元款項，已依「林修賢」
    之指示，直接存入或轉帳至林修賢中國信託帳戶一情，始終
    坦承在卷，雖被告認為此部分行為不構成一般洗錢罪，然此
    僅為被告對法律認知有誤，依上說明，應認被告符合洗錢防
    制法第16條第2項之規定。被告所犯一般洗錢罪，雖曾於偵
    查及審判中自白，原應依上開規定減輕其刑。然被告上開已
    從一重之刑法加重詐欺罪處斷，且該重罪並無法定減刑事由
    ，參照最高法院108年度台上字第3563號判決意旨之法理，
    自無從再適用上開條項規定減刑（但量刑時一併審酌），附
    此敘明。又組織犯罪防制條例第3條第1項後段但書規定，對
    參與犯罪組織情節輕微者，得減輕或免除其刑。係因加入犯
    罪組織成為組織之成員，不問有無參加組織活動，犯罪即屬
    成立，避免情輕法重，為求罪刑均衡，而為該但書之規定。
    本件被告所犯參與犯罪組織罪部分在形成處斷刑時既論以其
    他重罪，難以想像有再依裁量而予以減輕或免除其刑之必要
    ，自無上開減輕或免除其刑規定適用之餘地，併此敘明。
六、刑法第59條立法說明指出：該條所謂「犯罪之情狀可憫恕」
    ，本係指審酌刑法第57條各款所列事項以及其他一切與犯罪
    有關之情狀之結果，認其犯罪足堪憫恕者而言。依實務上見
    解，必在客觀上顯然足以引起一般同情，認為縱予宣告法定
    最低度刑猶嫌過重者，始有其適用。被告所犯刑法第339條
    之4第1項之加重詐欺罪，法定刑為「1年以上7年以下有期徒
    刑，得併科1百萬元以下罰金」，其為圖獲取非法所得，參
    與詐欺集團，分工精細，以前述方式向被害人實施詐騙，犯
    罪情節非輕，衡諸社會一般人客觀標準，實難認其所為本件
    犯行客觀上已有引起一般同情之情事，自無刑法第59條規定
    之適用，附此敘明。
七、受2年以下有期徒刑、拘役或罰金之宣告，而得宣告緩刑者
    ，以未曾受有期徒刑以上刑之宣告，或前受有期徒刑以上刑
    之宣告，執行完畢或赦免後，5年以內未曾受有期徒刑以上
    刑之宣告，而認為以暫不執行為適當時，始得為之，刑法第
    74條規定甚明。所謂受有期徒刑以上刑之宣告，祇須受刑之
    宣告為已足，是否執行在所不問。查被告為本件犯行後，又
    於110年5月間，再次擔任詐欺集團「車手」，提供其申辦之
    金融帳戶供作詐欺匯款之帳戶，並提領詐欺所得後，層轉詐
    欺集團上手，另犯加重詐欺取財等罪，經臺灣苗栗地方法院
    以111年度訴字第58號判處應執行有期徒刑1年2月，並宣告
    緩刑3年確定，現仍在執行緩刑付保護管束等情，有上開刑
    事判決、臺灣高等法院前案異動查證作業附卷可稽（本院卷
    第121至131頁) ，被告既曾因加重詐欺案件受有期徒刑之宣
    告確定，依上說明，自不得於本案宣告緩刑。被告請求為緩
    刑之宣告，於法不合。　　
肆、撤銷原審判決及量刑之理由：
一、原審認被告上開犯罪事證明確，予以論罪科刑，固非無見。
    惟查：被告於本院前審審理期間，已與告訴人羅書育達成和
    解，並賠償羅書育損失（詳如後述），原審未及審酌於此，
    作為量刑之依據，及沒收已返還羅書育之犯罪所得，有量刑
    不當及適用法則不當之違法。
二、被告上訴意旨否認犯行，為無理由，然原判決既有上開可議
    之處，自應由本院將原判決撤銷改判。
三、爰以行為人之責任為基礎，審酌被告行為時正值青壯，未受
    任何刺激，被告擔任收取詐欺款項，層轉詐欺集團上手之工
    作，而共同從事詐騙等犯行，造成羅書育財產損失及精神痛
    苦，所生危害非輕，所為誠屬不當；並斟酌被告犯後，於偵
    查、法院雖承認收取款項轉交他人之客觀事實，但始終否認
    犯行，被告就一般洗錢犯行，於偵、審理中均自白，已符合
    相關自白減刑之規定（即學理所稱想像競合所犯輕罪之釐清
    作用），且被告於本院審理期間已與羅書育成立調解，並賠
    償羅書育10萬元，有本院調解筆錄、郵政跨行匯款聲請書可
    查（本院卷第161至165頁)，取得羅書育之諒解之犯後態度
    ，被告自陳高中畢業之智識教育程度，目前在友達光電公司
    工作，每月收入約3萬5000元至4萬元，未婚無子女、與母親
    同住，不需扶養照顧母親等家庭經濟狀況（本院卷第143頁
    ），及被告之犯罪動機、目的、手段、被害人受騙金額之多
    寡、於詐騙集團中之分工地位等一切情狀，量處如主文第2
    項所示之刑。
四、被告已無宣告強制工作必要之說明：
　　組織犯罪防制條例第3條第3項有關「犯第1項之罪者，應於
    刑之執行前，令入勞動場所，強制工作，其期間為3年」之
    規定，因與憲法第8條保障人身自由之意旨不符，依司法院
    釋字第812號解釋，已自該解釋公布之日即110年12月10日起
    失其效力，則被告雖犯參與犯罪組織罪，惟已無庸宣告強制
    工作，附此敘明。　　
五、沒收部分：　
　㈠刑法第38條之1第5項明定：犯罪所得已實際合法發還被害人
    者，不予宣告沒收或追徵。所謂實際合法發還，是指因犯罪
    而生民事或公法請求權已經被實現、履行之情形而言，不以
    發還扣押物予原權利人為限，其他如財產犯罪，行為人已依
    和解條件履行賠償損害之情形，亦屬之。申言之，犯罪所得
    一旦已實際發還或賠償被害人者，法院自無再予宣告沒收或
    追徵之必要（最高法院110年度台上字第1673號判決意旨參
    照）。被告因本件犯行獲取報酬5000元，已詳述於前，然被
    告已賠償羅書育10萬元，亦詳述於前，其賠償金額已超過犯
    罪所得，依上說明，自不得再宣告沒收。
  ㈡扣案之蘋果廠牌行動電話1支（含門號0000000000號SIM卡1張
    ），係被告所有，供其與上手「shi」聯繫取款之用，已據
    被告供述甚明（偵卷第30頁），故扣案之行動電話應依刑法
    第38條第2項前段之規定，予以宣告沒收。
據上論結，應依刑事訴訟法第369條第1項前段、第364條、第299
條第1項前段，判決如主文。
本案經檢察官林宜賢提起公訴，檢察官陳立偉到庭執行職務。　
中　　華　　民　　國　　111 　年　　8 　　月　　31　　日
            刑事第十庭  審判長法  官  陳  宏  卿
                              法  官  林  美  玲
                              法  官  楊  文  廣
以上正本證明與原本無異。
如不服本判決應於收受送達後二十日內向本院提出上訴書狀，其
未敘述上訴理由者，並得於提起上訴後二十日內向本院補提理由
書（均須按他造當事人之人數附繕本）「切勿逕送上級法院」。
因疫情而遲誤不變期間，得向法院聲請回復原狀。

                              書記官  翁  淑  婷
　　　　　　　　　　　　　　　
中　　華　　民　　國　　111 　年　　8 　　月　　31　　日
附錄本案論罪科刑法條：
中華民國刑法第339條之4
犯第339條詐欺罪而有下列情形之一者，處1年以上7年以下有期
徒刑，得併科1百萬元以下罰金：
一、冒用政府機關或公務員名義犯之。
二、三人以上共同犯之。
三、以廣播電視、電子通訊、網際網路或其他媒體等傳播工具，
    對公眾散布而犯之。
前項之未遂犯罰之。

洗錢防制法第14條
有第二條各款所列洗錢行為者，處7年以下有期徒刑，併科新臺
幣5百萬元以下罰金。
前項之未遂犯罰之。
前二項情形，不得科以超過其特定犯罪所定最重本刑之刑。

組織犯罪防制條例第3條
發起、主持、操縱或指揮犯罪組織者，處3年以上10年以下有期
徒刑，得併科新臺幣1億元以下罰金；參與者，處6月以上5年以
下有期徒刑，得併科新臺幣1千萬元以下罰金。但參與情節輕微
者，得減輕或免除其刑。
附表：被告詹逸瑋處理贓款之方式
編號 處理贓款時間 處理贓款地點 處理贓款方式 證據出處  1 109年12月22日23時07分35秒許 苗栗縣苗栗市為公路7-11便利商店內之自動櫃員機 詹逸瑋利用左列自動櫃員機之存款功能，將3萬元，直接存入「林修賢」之中國信託銀行000-000000000000號帳戶 原審卷第29、64頁  2 ①109年12月22日23時14分54秒許 同上 詹逸瑋利用左列自動櫃員機之存款功能，先於左列①所示之時間，將6萬5千元，存入其所有之中國信託銀行000-000000000000號帳戶內。再於左列②③所示之時間，利用行動網銀轉帳方式，從其上開中國信託銀行帳戶，分別轉匯5萬元、1萬5千元，合計6萬5千元，至「林修賢」之中國信託銀行000-000000000000號帳戶。 偵卷第165頁、原審卷第64頁  ②109年12月22日23時18分59秒許     ③109年12月22日23時19分51秒許